【裁判字號】    98,上訴,353
【裁判日期】    980623
【裁判案由】    偽證
【裁判全文】
臺灣高等法院臺南分院刑事判決         98年度上訴字第353號
上  訴  人  臺灣雲林地方法院檢察署檢察官
被      告  丙○○
                    現於臺灣嘉義監獄執行中
被      告  甲○○
                    現於臺灣雲林第二監獄執行中
被      告  乙○○
                    現於臺灣嘉義監獄執行中
上列上訴人因被告等偽證案件，不服臺灣雲林地方法院97年度訴
字第1161號中華民國98年2月12日第一審判決（起訴案號：臺灣
雲林地方法院檢察署97年度偵字第3152號），提起上訴，本院判
決如下：
    主  文
原判決撤銷。
丙○○、甲○○、乙○○均犯偽證罪，丙○○、乙○○均累犯，
各處有期徒刑伍月，甲○○處有期徒刑肆月。
    事  實
一、丙○○前因違反毒品危害防制條例案件，經臺灣雲林地方法
    院以91年度訴字第89號判處應執行有期徒刑1年4月確定，甫
    於民國（下同）94年5月5日執行完畢出監。甲○○前有違反
    槍砲彈藥刀械管制條例前科 (未構成累犯)。乙○○前因違
    反毒品危害防制條例案件，經臺灣雲林地方法院以93年度訴
    字第71號判處應執行有期徒刑10月確定，甫於94年5月14日
    執行完畢出監。詎均不知悛悔，3人均明知其並未向丁○○
    購買毒品，詎丙○○於96年8月9日，在臺灣雲林地方法院檢
    察署檢察官偵查丁○○違反毒品危害防制條例案件（96年度
    偵字第4174號）時，於案情有重要關係之事項，經該案檢察
    官命以證人身分供前具結後，丙○○明知具結後應據實陳述
    ，並不得為任何不實之陳述，仍虛偽陳述證稱：「其於95年
    10月初某日，在雲林縣崙背鄉○○村○○路606號居所後門
    口，向丁○○購買1千元海洛因」。甲○○於96年8月9日，
    在該署檢察官偵查丁○○違反毒品危害防制條例案件（同為
    96年度偵字第4174號）時，於案情有重要關係之事項，經該
    案檢察官命以證人身分供前具結後，甲○○明知具結後應據
    實陳述，並不得為任何不實之陳述，仍虛偽陳述證稱：「其
    於96年4月下旬之某日及該日之次日，在雲林縣崙背鄉○○
    村○○路路邊，向丁○○購買1千元海洛因2次」。乙○○於
    96年8月9日，在該署檢察官偵查丁○○違反毒品危害防制條
    例案件（96年度偵字第4174號）時，於案情有重要關係之事
    項，經該案檢察官命以證人身分供前具結後，乙○○明知具
    結後應據實陳述，並不得為任何不實之陳述，仍虛偽陳述證
    稱：「96年4月10日、15日上午12時38分許、17日及18日在
    雲林縣崙背鄉○○村○○路606號門口，向丁○○購買4次1
    千元、5百元之海洛因」云云。而就證述丁○○是否有販賣
    毒品等情，為不實事項之陳述，足生影響於該案判決之正確
    性。
二、案經臺灣高等法院臺南分院檢察署發交臺灣雲林地方法院檢
    察署檢察官偵查起訴。
    理  由
一、上揭犯罪事實業據被告丙○○、甲○○、乙○○坦承不諱，
    復有臺灣雲林地方法院96年度訴字第608號判決及審理筆錄
    、臺灣高等法院台南分院97年度上訴字第369號判決、臺灣
    雲林地方法院檢察署96年度偵字第4174號起訴書及偵查筆錄
    、證人結文等在卷可資佐證。
二、被告丙○○、甲○○、乙○○，就是否向丁○○購買海洛因
    ，有前後截然不同的兩種供述：
  (一)丙○○、甲○○、乙○○於96年8月9日接受警察詢問，以及
    於96年8月9日接受檢察官訊問時均具結，均供稱向丁○○購
    買海洛因：
    1.丙○○於接受警察詢問時供稱：我以0000000000號手機打
      給丁○○，於95年10月初在雲林縣崙背鄉○○村○○路60
      6號丁○○住處後面，一手交錢一手貨，向丁○○購得1,0
      00元之海洛因（雲警螺偵字第0961000502號卷第11頁至第
      14頁），於檢察官訊問時具結證稱：我知道丁○○有在賣
      海洛因，是因為都有人在講，我打行動電話跟丁○○買了
      1次，於95年10月初買1,000元海洛因，在丁○○家後面一
      手交錢一手交貨，就那次跟他買而已；至於96年4月16日
      下午5點28分34秒，我打電話給丁○○，是要丁○○準備
      1,000元海洛因（偵查卷第50頁至第51頁，結文在第52頁
      ）。
    2.甲○○於接受警察詢問時供稱：我於96年4、5月份，原來
      向1名綽號「阿龍」之男子購買毒品，但因急需使用毒品
      ，又不能找到「阿龍」購買毒品，因此才有2次拿1,000元
      叫丁○○幫忙購買毒品使用（雲警螺偵字第0961000502號
      卷第1頁至第5頁），於檢察官訊問時具結證稱：我於4月
      下旬時，有打電話跟丁○○買1,000元海洛因，在崙背鄉
      ○○路○路邊交貨；第2次也是那幾天，大約在第1次交易
      的隔天，又跟丁○○買了1,000元海洛因，交貨地點也是
      在中山路的路邊，一手交錢一手交貨，毒品是丁○○拿給
      我的（偵查卷第44頁至第45頁，結文在第46頁）。
    3.乙○○於接受警察詢問時供稱：我向丁○○購買4次海洛
      因，分別於96年4月10日、4月15日、4月17日、4月18日，
      4次都在雲林縣崙背鄉○○村○○路丁○○住處門口，96
      年4月10日、15日、18日向丁○○購買1,000元海洛因、4
      月17日買500元海洛因，都以崙背鄉崙背電信局前的公共
      電話打行動電話向丁○○購買海洛因（雲警螺偵字第0961
      000502號卷第6頁至第10頁），於檢察官訊問時具結證稱
      ：96年4月15日中午12點38分我打電話給丁○○，丁○○
      說他那裡都出完了，沒有進貨，意思是他那裡都沒有海洛
      因，叫我不用過去買；我那次沒有跟他買，但前幾次有；
      我跟他買了4次，都在他家門口，時間第1次是4月10日，
      第2次是4月15日，第3次是4月17日，第4次是4月18日，4
      月17日那次買500元，其他都是買1,000元，是一手交錢一
      手交貨，都是丁○○本人交給我的；記得如此清楚，是因
      為我的手機內有日期（偵查卷第47頁至第48頁，結文在第
      49頁）。
  (二)在丁○○被檢察官以販賣第一級毒品罪嫌提起公訴後，甲○○、乙○○、丙○○於丁○○販賣第一級毒品案件審理中，
    分別於97年1月23日、97年1月31日具結證稱並未向丁○○購
    買海洛因，之前於96年8月9日接受檢察官訊問時，具結證稱
    向丁○○購買海洛因，是偽證（偵查卷第71頁至第88頁，第
    109頁至第113頁，第53頁至第70頁，第89頁至第106頁），
    即使是在丁○○經臺灣雲林地方法院於97年3月5日以96年訴
    字第608號判決宣告無罪（偵查卷第26頁至第30頁背面背面
    ）、本院於97年5月20日以97年度上訴字第369號判決駁回檢
    察官上訴（第4頁至第10頁背面），丙○○、甲○○、乙○○經檢察官以偽證罪嫌提起公訴（即本案），仍然堅稱並未
    向丁○○購買海洛因，之前於96年8月9日接受檢察官訊問時
    ，具結證稱向丁○○購買海洛因，是偽證。
三、本院97年度上訴字第369號判決認為不能確切認定丁○○販
    賣第一級毒品予丙○○、甲○○、乙○○，其理由如下：
    1.就丁○○涉嫌販賣第一級毒品予丙○○部分：
      (1)丙○○前後供述不一。
      (2)依卷內之通訊監察譯文內容，本案行動電話於96年4月
        16日下午5時28分34秒之通話內容為：「（喂，在睡嗎
        ，這麼爽？）你不要這樣。」「（你幫我籌1,000元，
        快一點。）沒辦法。」「那我去想辦法。」丙○○及丁○○於原審審理時雖均承認此為丙○○撥打行動電話予
        丁○○之談話內容。然而，丙○○於原審審理時證稱其
        撥打該通電話目的，係向丁○○借錢，而依上開通話內
        容尚無從證明丁○○確有販賣第一級毒品之事實，且就
        交易之標的、價格、數量等販賣第一級毒品之重要之點
        ，亦無從依該通話內容證明；況在毒品交易實務上，購
        毒者常以1張表示購買毒品之價格，少見以1,000元作為
        取得毒品代價之用語。從而，雖然丙○○於檢察官面前
        就此通聯譯文之解釋，供稱係撥打該通電話是要向丁○○購買海洛因云云，顯屬虛偽，不可採信。前開通訊監
        察錄音譯文內容，應純為丙○○向丁○○借錢之談話，
        無從證明丁○○有販賣海洛因之事實。且上開通話時間
        係96年4月間，又核與公訴意旨所指之「丁○○係於95
        年10月初販賣第一級毒品與丙○○」之事實不符，縱令
        依該通話內容讓人懷疑丁○○有與丙○○交易毒品之情
        事，然檢察官亦未能舉出該次即95年10月之通訊監察錄
        音譯文以佐證人丙○○上開證詞之真實性。
    2.就丁○○涉嫌販賣第一級毒品予甲○○部分：
      (1)甲○○前後供述不一。
      (2)甲○○於檢察官面前既已證稱其皆以打電話之方式，向
        丁○○要約購買海洛因。然由檢察官所提出之甲○○與
        丁○○間之通訊監察錄音譯文，僅有96年4月14日下午
        10時38分30秒之1通的通訊監察錄音譯文，其內容為：
        「（甲○○：喂，有要緊嗎？）丁○○：喂。」「（甲○○：喂，你在那裡？）丁○○：你直接說重點，不要
        囉唆。」「（甲○○：有沒有開店？）丁○○：有。」
        「（甲○○：我明天再打電話給你。）丁○○：好啦。
        」丁○○與甲○○雖承認上開內容為2人間談話，但均
        否認交易毒品。且觀之前揭譯文，「開店」乙語，並無
        法直接或間接得知與毒品買賣有關。上開譯文內容，反
        而切合甲○○及丁○○於原審審理時陳述當時是詢問丁○○家中早餐店有無開店營業。參以，施用毒品者於毒
        癮發作之際，為了壓抑毒癮發作所帶來的痛苦，應立即
        出發向販毒者取得毒品，上開譯文內容果為交易毒品之
        談話，為何在丁○○告知甲○○「有開店」的同時，甲○○卻回答「我明天再打電話給你」，顯然與常見毒品
        交易談話不同。又甲○○於檢察官面前雖證稱其向丁○○購毒之因，係當時遍尋不著原毒品來源，不得不請丁○○代購，衡情甲○○當時已急需毒品，何以還有耐心
        等待至翌日再向丁○○購毒之理。因此，上開譯文內容
        並無法證明為丁○○與甲○○間毒品交易之談話。再者
        ，甲○○於檢察官面前供稱係於96年4月下旬及該日之
        次日先後2次向丁○○購得毒品，又警方於此段期間已
        上線監聽本案行動電話，為何僅錄得1通通聯內容，益
        徵甲○○於檢察官面前證述內容，與事實容有出入。
    3.就丁○○涉嫌販賣第一級毒品予乙○○部分：
      (1)乙○○前後供述不一。
      (2)乙○○於檢察官面前對於交易海洛因之時間、地點、次
        數、金額皆一一證述詳細明確，並證稱係因其手機內有
        日期，所以可記得如此清楚。然而，其又於檢察官面前
        供稱「今天我是憑記憶講出日期，但很模糊」，復經檢
        察官訊問手機何在，乙○○復證稱「被停掉了，沒有錢
        繳」，再經檢察官訊問如何與丁○○聯絡，其證述「3
        次用公共電話，1次是人家借的」，此均有其於檢察官
        面前筆錄附卷足考，可見乙○○證詞前後矛盾。再者，
        果如乙○○於檢察官面前證詞為真，其可以記憶如此清
        晰不致錯亂之原因，係其手機內有日期，想當然爾，乙○○應用其手機與丁○○聯絡。然而，本案行動電話業
        經警方上線監聽，如果真有多達4次之海洛因交易，為
        何檢察官僅提出96年4月15日上午12時38分02秒之1份通
        訊監察譯文。況且，證人乙○○可以詳細供述之原因，
        如其所言，是依靠手機中存有通話日期，於當日檢察官
        訊問時，乙○○先證稱其是憑記憶講出日期，再稱是用
        公共電話與丁○○聯絡購毒，復稱是向他人借手機與丁○○聯繫，則皆與其手機無關。顯而易見，乙○○於檢
        察官面前證詞內容不只矛盾，更無事證以佐其說。
      (3)96年4月15日中午12時38分02秒之通訊監察譯文呈現：
        「（乙○○：喂，你是阿祥。）丁○○：你是誰。」「
        （乙○○：我是印仔。）丁○○：我這裡都出完了，沒
        有進貨。」「（乙○○：你都出完。）丁○○：歹謝。
        」乙○○及丁○○於原審審理時均承認上開譯文為雙方
        通話內容，丁○○並供稱：乙○○是要向我詢問有沒有
        海洛因，我接他的電話就煩了，我就說我這邊沒有，因
        為李日勇跟我說只要聽到印仔（即乙○○）的電話就不
        要理他等語。由上開譯文所示，乙○○向丁○○詢問購
        買海洛因乙事，隨即為丁○○所堅拒，乙○○與丁○○
        間並未達成買賣海洛因之合意，無從證明丁○○販賣海
        洛因與乙○○之事實，反而更可作為丁○○堅拒販賣海
        洛因之證明，因此，該譯文也無法佐證丁○○販賣毒品
        與乙○○。
      (4)乙○○於檢察官面前之證詞，既已存有上開瑕疵，對照
        乙○○於原審審理時不斷證稱當時不想被收押才如此陳
        述，顯見其為求自保，及早離開員警及檢察官之訊問，
        進而迭於警詢及檢察官面前隨意捏造事實，其於檢察官
        面前所述，自無從採信。因而判決丁○○無罪，並已確
        定。
四、被告等三人於偵查、原審具結後所供互有岐異，偵查中所證
    缺乏證明力，復無補強證據證明他們向丁○○購毒之證述為
    真，以致丁○○被判決無罪，則以結果論，他們於偵查中之
    證述應為虛偽，被告等於本院98年6月2日及同年月16日審理
    時亦均供承渠等於偵查中具結供述均不實在，則被告等之自
    白與事實相符，應堪採信，被告犯行堪予認定。
五、核被告3人所為，均係犯刑法第168條之偽證罪嫌。被告丙○○前因違反毒品危害防制條例案件，經臺灣雲林地方法院以
    91年度訴字第89號判處應執行有期徒刑1年4月確定，甫於94
    年5月5日執行完畢出監。被告乙○○前因違反毒品危害防制
    條例案件，經臺灣雲林地方法院以93年度訴字第71號判處應
    執行有期徒刑10月確定，甫於94年5月14日執行完畢出監。
    其等曾受有期徒刑之執行完畢，有刑案資料查註紀錄表及臺
    灣高等法院被告前案紀錄表各1份附卷可參，其於5年內故意
    再犯本件有期徒刑以上之罪，均為累犯，應依刑法第47條第
    1項規定加重其刑。
六、原審不察，遽予無罪之諭知，自有未洽，檢察官上訴意旨，
    指摘原判決不當，為有理由，自應予撤銷改判，爰審酌被告
    等之素行、就他人案件攸關事項，任意為虛偽陳述，影響司
    法偵查機關之偵查結果，使偵查結果有陷於錯誤之危險、犯
    罪後自白、認罪之態度等一切情狀，各量處如主文所示之刑
    ，以示懲儆。
據上論結，應依刑事訴訟法第369條第一項前段、第364條、第
299條第一項前段、刑法第168條、第47條，判決如主文。
本案經檢察官趙中岳到庭執行職務。
中    華    民    國    98    年    6     月    23    日
                  刑事第五庭    審判長法  官  楊明章
                                      法  官  顏基典
                                      法  官  楊子莊
以上正本證明與原本無異。
如不服本判決應於收受送達後10日內向本院提出上訴書狀，其未
敘述上訴理由者，並得於提起上訴後10日內向本院補提理由書（
均須按他造當事人之人數附繕本）「切勿逕送上級法院」。
                                      書記官  王全龍
中    華    民    國    98    年    6     月    24    日
附錄本案論罪科刑法條：
 刑法第168條
 （偽證罪）
 於執行審判職務之公署審判時或於檢察官偵查時，證人、鑑定人
 、通譯於案情有重要關係之事項，供前或供後具結，而為虛偽陳
 述者，處7年以下有期徒刑。


司法院資訊處製作；財團法人民間司法改革基金會備份。
